臺灣臺中地方法院刑事判決　　　　　　　　　　　　九十三年度訴字第二六三號
　　公　訴　人　臺灣臺中地方法院檢察署檢察官
　　被　　　告　甲○○
右列被告因違反毒品危害防制條例案件，經檢察官提起公訴（九十三年度毒偵字第三
五五七號），被告於準備程序中就被訴事實為有罪之陳述，受命法官於聽取當事人之
意見後，由本院合議庭裁定以簡式審判程序判決如左：
    主  文
甲○○連續施用第一級毒品，處有期徒刑玖月，扣案之第一級毒品海洛因拾肆包（驗
餘淨重貳點玖玖公克，包裝重貳點捌肆公克）、摻有第一級毒品海洛因成分之香菸貳
支沒收銷燬，電子磅秤壹個沒收；又連續施用第二級毒品，處有期徒刑伍月，扣案之
第二級毒品安非他命拾包（毛重拾捌點玖公克）沒收銷燬，吸食器壹組及塑膠杓子壹
支均沒收。主刑部分應執行有期徒刑壹年。
    事  實
一、甲○○前因施用毒品案件，先後二次經送觀察、勒戒後，均認無繼續施用毒品之
    傾向，分別於民國八十九年六月二十六日、九十一年三月十一日觀察勒戒執行完
    畢後出所，由臺灣臺中地方法院檢察署檢察官於八十九年六月二十六日、九十一
    年三月八日，以八十九年度毒偵字第四○二二號、九十一年度毒偵字第五八八號
    為不起訴處分確定，嗣又因施用第一、二級毒品案件，經送強制戒治後，於九十
    二年三月三十一日強制戒治執行完畢後出所，並經臺灣苗栗地方法院於九十一年
    七月八日以九十一年度訴字第一九三號判處有期徒刑七月、五月確定，另因竊盜
    案，經本院於九十一年十月二十一日以九十一年度易字第一三七七號判處有期徒
    刑一年六月確定，上開各罪經裁定應執行有期徒刑二年二月，並於九十一年十一
    月四日入監服刑，於九十三年五月二十六日假釋付保護管束（未構成累犯），詎
    甲○○於前開觀察勒戒、強制戒治執行完畢釋放後五年內，復基於施用第一級毒
    品海洛因之概括犯意，自九十三年八月十六日起至九十三年九月七日傍晚某時止
    ，在其友人慈有綸（另由本院以九十三年度訴字第二八０七號為判決）所租住之
    臺中市南屯區○○○街九號十一樓二七室內等處，以將第一級毒品海洛因摻雜在
    香菸內吸食之方式，平均每日一次，連續施用第一級毒品海洛因多次，又另基於
    施用第二級毒品安非他命之概括犯意，自九十三年八月二十四日起至九十三年九
    月七日傍晚某時止，平均每日一次，連續在前開其友人慈有綸之租處等處，以將
    第二級毒品安非他命少許置於吸食器內，以火加熱燒烤，使之產生白煙，再以口
    鼻吸入煙氣之方式，連續施用第二級毒品安非他命多次。嗣於九十三年九月八日
    晚上十時三十分許，為警在慈有綸之上開租處查獲，並扣得第一級毒品海洛因十
    四包（驗餘淨重二‧九九公克，包裝重二‧八四公克）、摻有第一級毒品海洛因
    成分之香菸二支、第二級毒品安非他命十包（毛重十八‧九公克）及其與慈有綸
    所共有，供施用第一級毒品海洛因所用之電子磅秤一個及供施用第二級毒品安非
    他命所用之吸食器一組、塑膠杓子一支。
二、案經臺中市警察局第四分局報告臺灣臺中地方法院檢察署檢察官偵查起訴。
    理  由
一、右揭犯罪事實，業據被告甲○○於本院審理中坦承不諱，又被告為警逮捕時所採
    集尿液送驗，結果呈安非他命陽性反應，並有詮昕科技股份有限公司濫用藥物尿
    液檢驗報告一紙附卷可稽，再被告甲○○所持有之白色粉末十四包，經鑑定結果
    確屬毒品海洛因無訛，亦有法務部調查局九十三年十月六日調科壹字第一二○○
    一四五二九號鑑定通知書一紙在卷足佐，此外並有摻有第一級毒品海洛因成分之
    香菸二支、第二級毒品安非他命十包（毛重十八‧九公克）及被告甲○○與慈有
    綸所共有供施用毒品所用之吸食器一組、塑膠杓子一支、電子磅秤一個扣案可資
    佐證，足見被告自白與事實相符，自堪採信。又被告有如事實欄所載之毒品前科
    ，亦有臺灣臺中地方法院檢察署刑案資料查註紀錄表、臺灣高等法院被告全國前
    案紀錄表各一份在卷可參。綜上，被告於觀察勒戒、強制戒治執行完畢釋放後，
    五年內再犯毒品危害防制條例第十條第一、二項之罪，事證已臻明確，犯行應堪
    認定。
二、核被告甲○○所為，係犯毒品危害防制條例第十條第一項施用第一級毒品罪及第
    十條第二項施用第二級毒品罪。被告所持有之毒品海洛因及安非他命，均係供其
    自己施用，故其持有之低度行為應為施用之高度行為所吸收，均不另論罪。其先
    後多次施用第一級毒品海洛因及第二級毒品安非他命之行為，均時間密接、犯罪
    構成要件相同，顯均係基於概括犯意反覆為之，應依連續犯之規定論以一罪，並
    均加重其刑。再被告所犯上開二罪間，犯意各別，罪名有異，應予分論併罰。爰
    審酌被告一再施用毒品，經多次觀察勒戒及強制戒治執行完畢後，仍不知戒惕，
    再次施用第一、二級毒品，無視於毒品對於自身健康之戕害及國家對於杜絕毒品
    犯罪之禁令，不知戒除惡習，惡性非輕，及被告於本院審理期間坦承施用毒品犯
    行，態度良好，又其施用毒品並無危害他人，本之施用毒品者均有相當程度之成
    癮性及心理依賴，其犯罪心態與一般刑事犯罪之本質並不相同，容應以「病人」
    之角度為考量，並側重適當之醫學治療及心理矯治為宜，及被告施用毒品之期間
    、次數等一切情狀，分別量處如主文所示之刑，並定其應執行之刑，以資懲儆。
    扣案之海洛因十四包（驗餘淨重二‧九九公克，包裝重二‧八四公克）、第二級
    毒品安非他命十包（毛重十八‧九公克），為當場查獲之毒品，摻有第一級毒品
    海洛因成分之香菸二支，因殘留海洛因成分，無法析離而獨立存在，均應依毒品
    危害防制條例第十八條第一項前段規定宣告沒收銷燬；另扣案之電子磅秤一個、
    吸食器一組、塑膠杓子一支，均為被告與慈有綸所共有分別係供施用第一級毒品
    海洛因所用及供施用第二級毒品安非他命所用之物，業據被告自承無訛，均應依
    刑法第三十八條第一項第二款之規定宣告沒收。至扣案之空分裝袋八包，雖為被
    告所有之物，然係被告用以裝置子彈所用之物，業據被告於本院審理中陳述在卷
    ，並非供本案犯罪所用之物，爰不於本案宣告沒收，附此敘明。
三、公訴意旨另以：被告甲○○自九十三年八月十六日起至同年月二十三日止，亦有
    連續施用第二級毒品安非他命之犯行。按刑事訴訟法第三旦零二條第一款規定，
    案件曾經判決確定者，應為免訴之判決，係以同一案件，已經法院為實體上之確
    定判決，該被告應否受刑事制裁，既因前次判決而確定，不能更為其他有罪或無
    罪之實體上裁判，此項原則，關於實質上一罪或裁判上一罪，其一部事實已經判
    決確定者，對於構成一罪之其他部分，固亦均應適用，但此種事實係因審判不可
    分之關係在審理事實之法院，就全部犯罪事實，依刑事訴訟法第二百六十七條規
    定，本應予以審判，故其確定判決之既判力自應及於全部之犯罪事實，惟若在最
    後審理事實法院宣示判決後始行發生之事實，既非該法院所得審判，即為該案判
    決之既判力所不能及（最高法院八十二年度第四次刑事庭會議決議、三十二年上
    字第二五七八號判例意旨參照）；次按判決應宣示之，但不經言詞辯論之判決，
    不在此限，刑事訴訟法第二百二十四條第一項定有明文；又裁判制作裁判書者，
    除有特別規定外，應以判決正本送達於當事人、代理人、辯護人及其他受裁判之
    人，同法第二百二十七條第一項亦著有規定。是裁判宣示或送達於當事人、代理
    人、辯護人或其他受裁判之人時，始對外發生裁判之效力，如裁判未經宣示復未
    送達者，則對外尚不發生效力，自無拘束力可言（最高法院八十二年度台非字第
    三一一號刑事判決要旨參照）。依同法第四百五十五條之規定，書記官接受簡易
    判決原本後，應立即制作正本送達於當事人，從而刑事簡易案件之判決，既未經
    宣示，該判決自應以正本送達於當事人時，始對外發生效力，則地方法院依簡易
    程序判決後，因未上訴而確定，其判決確定既判力對於時間效力之範圍，應以判
    決正本送達時為準。查本件被告甲○○於審理時辯稱：伊係自九十三年六月間起
    ，即陸續施用第二級毒品安非他命至九十三年九月七日等語，則其先後多次施用
    第二級毒品安非他命之行為，時間密接、犯罪構成要件相同，顯係基於概括犯意
    反覆為之，應依連續犯之規定論以一罪。次查被告甲○○另因於九十三年六月二
    十三日或前四日之不詳時間，施用第二級毒品安非他命一次之犯行，業經本院以
    九十三年度沙簡字第五五一號簡易判決判處有期徒刑五月確定，該判決書並於九
    十三年八月二十三日送達被告處，有前開判決書及送達回證各一件在卷可佐，揆
    諸首揭說明，就公訴人起訴被告自九十三年八月十六日起至同年月二十三日止，
    連續施用第二級毒品安非他命之部分，應為本院九十三年度沙簡字第五五一號簡
    易判決之既判力效力所及，本應諭知免訴之判決，然此部分既與前開論罪科刑之
    施用第二級毒品安非他命部分，有連續犯之裁判上一罪關係，爰不另為免訴之諭
    知，附此敘明。
據上論結，應依刑事訴訟法第二百七十三條之一第一項、第二百九十九條第一項前段
，毒品危害防制條例第十條第一項、第二項、第十八條第一項前段，刑法第十一條、
第五十六條、第五十一條第五款、第三十八條第一項第二款，判決如主文。
中      華      民      國    九十三    年     十二     月      九      日
                                臺灣臺中地方法院刑事第十庭
                                          法  官  黃  炫  中
右正本證明與原本無異。
如不服本判決，應於送達後十日內向本院提出上訴狀（須附繕本），上訴於台灣高等
法院台中分院。
                                        書記官
中      華      民      國    九十三    年     十二     月      九      日
附錄論罪科刑法條：
毒品危害防制條例第十條：
施用第一級毒品者，處六月以上五年以下有期徒刑
施用第二級毒品者，處三年以下有期徒刑。
